【裁判字號】    94,上,661
【裁判日期】    950626
【裁判案由】    拆屋還地
【裁判全文】
臺灣高等法院民事裁定                   94年度上字第661號
異  議  人
即  上訴人  甲○○
異議人因與相對人即被上訴人乙○○間拆屋還地事件，對於本院
95年3月7日書記官所為之處分書提出異議，本院並為訴訟標的價
額之核定，分別裁定如下：
    主      文
異議駁回。
異議費用由異議人負擔。
本件原判決命異議人拆除房屋部分之訴訟標的價額核定為未逾新
台幣捌拾萬元。
    理      由
一、按對於法院書記官之處分，得於送達後或受通知後10日內提
    出異議，由其所屬法院裁定，民事訴訟法第240條第2項定有
    明文。又應提出異議而誤為抗告者，視為已提出異議，同法
    第495條亦定有明文。本件甲○○對書記官處分提出抗告部
    分，依上說明，應視為異議。
二、異議意旨略以：系爭房屋雖係將近30年前所建，然伊在此期
    間不斷維修及裝潢，屋內有廚房、房間、客廳與高級新式之
    衛浴設備，此皆附著於房屋而成為該房屋之一部份，所支出
    之費用約新台幣（下同）200萬元，原判決僅以面積及屋齡
    來判斷，對房屋之材質、裝潢及屋內設備均未置一詞，即核
    定訴訟標的價額未逾150萬元，實有違誤云云。
三、經查：
  (一)本件本院判決後記載：「上訴人於系爭土地之建物面積為62
    平方公尺，且屋齡將近30年，本院核定其價額未逾150萬元
    ，不得上訴第三審」等語，核係本院書記官對當事人所為之
    意思表示，屬書記官所為之處分，當事人如有不服，自應向
    本院提出異議。然本件異議人對於上開本院書記官所為之處
    分提出抗告，依首揭見解，其抗告應視為提出異議，此核先
    敘明。
  (二)本件系爭房屋面積僅為62平方公尺，且係將近30年前所建，
    業經異議人於第一審審理時陳稱系爭房屋是建蓋在民國65至
    66年間等語明確，並有台北縣板橋市○○○段建築改良物登
    記簿、台北縣板橋地政事務所土地複丈成果圖在卷可稽（分
    見原審卷第65、83、199至200頁），再參以系爭土地及其上
    建物於68年7月30日異議人向訴外人莊忠助買受時總價共為8
    0萬元，有異議人所提出之買賣契約書可證（見原審卷第148
    至 150頁），依經驗法則，系爭房屋於經過25年之後起訴時
    之現值自不可能高於80萬元，且如經扣除系爭土地之價格，
    其現值更遠低於此。異議人抗辯其為系爭房屋所支出之維修
    、裝潢等費用約200萬元，惟並未提出任何證據可供參酌，
    況房屋之設備及裝潢，如非附著於房屋而成為其一部分者，
    此部份亦不得算入房屋之現值，而衛浴等設備均屬可移動拆
    除之物，非屬民法第811條所稱之因附合而為不動產之重要
    成分，是異議人稱此設備增加系爭房屋之價值至200萬元，
    即非屬可採。至其主張其使用系爭房屋尚有使用系爭土地之
    利益，應併予計入云云。惟查系爭土地既屬法定空地，僅能
    為空地及防火巷兼車道使用，並僅為建築基地之一部分，異
    議人就屬建築基地中之系爭法定空地之特定部分本無單獨使
    用之權，是其以其使用系爭房屋兼有使用系爭空地利益，應
    併予計入云云，即無可採。
  (三)綜上，系爭房地購入時價為80萬元，系爭房屋經折舊減價並
    參酌裝潢設備仍有殘值，變動後應認其價值仍為80萬元，故
    本院95年3月7日判決正本之書記官記載，認異議人於系爭土
    地之建物面積為62平方公尺，且屋齡將近30年，核定其價額
    未逾150萬元，異議人不得上訴第三審等情，書記官雖無處
    分權，然內容並無不實，仍應認異議為無理由，應予駁回。
    。是異議人提起本件異議，求予廢棄，為無理由，應予駁回
    ，並仍核定系爭房屋之訴訟標的價額為80萬元。
四、據上論結，本件異議為無理由，裁定如主文。
中    華    民    國    95    年    6     月    26    日
                  民事第七庭    審判長法  官  鄭三源
                                      法  官  王聖惠
                                      法  官  周美月
正本係照原本作成。
如不服本裁定，應於收受送達後10日內向本院提出抗告狀，並應
繳納抗告費新台幣１千元。
中    華    民    國    95    年    6     月    27    日
                                      書記官  陳啟文


司法院資訊處製作；財團法人民間司法改革基金會備份。
